【裁判字號】    97,簡,12
【裁判日期】    970328
【裁判案由】    使用牌照稅
【裁判全文】
臺中高等行政法院裁定
                                  九十七年度簡字第一二號
原      告  甲○○
被      告  台中市稅捐稽徵處
代  表  人  乙○○
上列當事人間因使用牌照稅事件，原告不服台中市政府中華民國
九十六年十月十六日府法訴字第○九六○二三一八五○號、九十
六年十月十六日府法訴字第○九六○二三一八四○號及九十六年
十月十五日府法訴字第○九六○二三二四七六號訴願決定，提起
行政訴訟。本院裁定如下︰
    主  文
原告之訴駁回。
訴訟費用由原告負擔。
    理  由
一、按「應受送達人行蹤不明，致文書無法送達者，稅捐稽徵機
    關應先向戶籍機關查明；如無著落時，應由稅捐稽徵機關保
    管應送達之文書，而於其牌示處黏貼，並於新聞紙登載公告
    ，曉示應受送達人，應隨時向其領取。前項公示送達，自將
    公告黏貼牌示處並自登載新聞紙之日起經二十日，發生送達
    效力。繳納稅捐之文書，稅捐稽徵機關，應於該文書所載開
    始繳納稅捐日期前送達。」、「納稅義務人對於核定稅捐之
    處分如有不服，應依規定格式，敘明理由，連同證明文件，
    依左列規定，申請復查：一依核定稅額通知書所載有應納稅
    額或應補徵稅額者，應於繳款書送達後，於繳納期間屆滿翌
    日起算三十日內，申請復查。」、「納稅義務人對稅捐稽徵
    機關之復查決定如有不服，得依法提起訴願及行政訴訟。」
    、「滯納金、利息、滯報金．．．及罰鍰等，除本法另有規
    定外，準用本法有關稅捐之規定．．．。」分別為行為時稅
    捐稽徵法第十八條第二項至第四項、第三十五條第一項第一
    款、第三十八條第一項及第四十九條前段所分別明定。是納
    稅義務人如對於稅捐處分不服，提起撤銷訴訟，須以申請復
    查為前提，其未經過復查程序或復查逾期，遽行提起訴願及
    行政訴訟，自非法之所許。次按「原告之訴，有起訴不備其
    他要件者，行政法院應以裁定駁回之。」行政訴訟法第一百
    零七條第一項第十款亦有明文。
二、本件原告所有ＣＪ－６７８１號自用小客車，因在高速公路
    超速違規行駛，逾期未繳納罰款，經交通部公路總局台中區
    監理所於民國九十二年四月十九日逕行註銷牌照。嗣分別於
    九十二年五月十五日、九十三年九月廿四日、九十三年十一
    月八日及九十五年一月廿四日使用公共道路為警方查獲（違
    規單號：Ｇ00000000、ＡＡ0000000、Ａ８
    Ｉ９０１３１７、Ｚ00000000及Ｚ0000000
    0），被告乃依使用牌照稅法第二十八條第二項規定，分別
    以九十四年七月一日中市稅法字第○九四一五○二二六八號
    處分書追補九十二年四月十九日註銷牌照日起至九十二年五
    月十五日止使用牌照稅新台幣（下同）二、○八七元並處以
    應納稅額二倍之罰鍰四、一○○元，以九十五年五月十八日
    中市稅法字第○九五一五○四○六六號處分書追補九十二年
    五月十六日起至九十三年十一月八日止使用牌照稅四二、六
    ○六元並處以應納稅額二倍之罰鍰八五、三○○元，及以九
    十五年六月廿六日中市稅法字第○九五一五○六四二五號處
    分書追補九十三年十一月九日起至九十五年一月廿四日止使
    用牌照稅三四、一六一元並處以應納稅額二倍之罰鍰六八、
    二○○元。原告對上開罰鍰部分均不服，申請復查，經以程
    序不合為由而予駁回，提起訴願，遞遭決定不受理，遂提起
    本件行政訴訟。
三、經查：
  (一)被告九十四年七月一日中市稅法字第○九四一五○二二六八
    號處分書檢附之罰鍰繳款書（罰鍰金額四、一○○元，管理
    代號：Ｂ４７０８２０Ｒ９２０５ＣＪ－６７８１５０），
    其繳納期限原為自九十四年八月一日至九十四年八月卅一日
    止，經被告按原告之戶籍地址即台中市○○區○○路八四二
    號五樓以掛號郵寄，遭郵局以遷移新址不明退回。經被告向
    戶籍機關查詢結果，原告仍設籍於上址，乃保管應送達之文
    書，延展繳納期限自九十五年一月一日起至九十五年一月卅
    一日止，而於其牌示處黏貼，並於九十四年十二月十日台灣
    新生報登載公告為公示送達，曉示應受送達人，應隨時向其
    領取，有處分書（原處分卷一第四六頁）、罰鍰繳款書（本
    院卷第九頁）、被告送達證書、退郵信封、不能送達事由報
    告書、新聞紙、公示送達名冊、原告戶籍資料（以上為原處
    分卷一第二六至三○頁）及被告公示送達證書（本院卷第五
    九頁）附卷可稽，被告公示送達合於行為時稅捐稽徵法第十
    八條第二項規定之程序。揆諸首揭規定及說明，被告前開公
    示送達已於九十四年十二月卅日發生送達效力，且因上開繳
    納期間之末日即九十五年一月卅一日為年假期間，故遞延至
    年假過後上班首日即九十五年二月三日（星期五）為繳納期
    間末日，則原告申請復查期間，應自繳納期間屆滿翌日即九
    十五年二月四日起算，迄至九十五年三月五日滿三十日，因
    該日為星期日，依法順延至九十五年三月六日（星期一）即
    告屆滿。原告遲至九十六年五月十五日始提出復查之申請，
    此有被告總收文戳章可稽（原處分卷一第四四頁），已逾法
    定不變期間。
  (二)被告九十五年五月十八日中市稅法字第○九五一五○四○六
    六號處分書檢附之罰鍰繳款書（罰鍰金額八五、三○○元，
    管理代號：Ｂ４７０８２０Ｒ９３１１ＣＪ－６７８１１０
    ），其繳納期限原為自九十五年六月十六日至九十五年七月
    十五日止，經被告按原告之戶籍地址即台中市○○區○○路
    八四二號五樓以掛號郵寄，遭郵局以遷移新址不明退回。經
    被告向戶籍機關查詢結果，原告仍設籍於上址，乃保管應送
    達之文書，延展繳納期限自九十五年十月三日起至九十五年
    十一月二日止，而於其牌示處黏貼，並於九十五年九月十二
    日民眾日報登載公告為公示送達，曉示應受送達人，應隨時
    向其領取，有處分書（原處分卷二第三四頁）、罰鍰繳款書
    （本院卷第十六頁）、被告送達證書、退郵信封、不能送達
    事由報告書、新聞紙、公示送達名冊（以上為原處分卷二第
    二三至二六頁）、原告戶籍資料（同卷二第三八頁）及被告
    公示送達證書（本院卷第五八頁）附卷可稽，被告公示送達
    合於行為時稅捐稽徵法第十八條第二項規定之程序。揆諸首
    揭規定及說明，被告前開公示送達已於九十五年十月二日發
    生送達效力，則原告申請復查期間，應自繳納期間屆滿翌日
    即九十五年十一月三日起算，迄至九十五年十二月二日滿三
    十日，因該日為星期六，依法順延至九十五年十二月四日（
    星期一）即告屆滿。原告遲至九十六年五月十五日始提出復
    查之申請，此有被告總收文戳章可稽（原處分卷二第五三頁
    ），亦逾法定不變期間。
  (三)被告九十五年六月廿六日中市稅法字第○九五一五○六四二
    五號處分書檢附之罰鍰繳款書（罰鍰金額六八、二○○元，
    管理代號：Ｂ４７０８２０Ｒ９５０１ＣＪ－６７８１００
    ），其繳納期限原為自九十五年八月一日至九十五年八月卅
    一日止，經被告按原告之戶籍地址即台中市○○區○○路八
    四二號五樓以掛號郵寄，遭郵局以查無此人退回。經被告向
    戶籍機關查詢結果，原告仍設籍於上址，乃保管應送達之文
    書，延展繳納期限自九十五年十月三日起至九十五年十一月
    二日止，而於其牌示處黏貼，並於九十五年九月十二日民眾
    日報登載公告為公示送達，曉示應受送達人，應隨時向其領
    取，有處分書（原處分卷三第五八頁）、罰鍰繳款書（本院
    卷第十五頁）、被告送達證書、退郵信封、不能送達事由報
    告書、新聞紙、公示送達名冊（以上為原處分卷三第三四至
    三七頁）、原告戶籍資料（同卷三第五一頁）及被告公示送
    達證書（本院卷第五八頁）附卷可稽，被告公示送達合於行
    為時稅捐稽徵法第十八條第二項規定之程序。揆諸首揭規定
    及說明，被告前開公示送達已於九十五年十月二日發生送達
    效力，則原告申請復查期間，應自繳納期間屆滿翌日即九十
    五年十一月三日起算，迄至九十五年十二月二日滿三十日，
    因該日為星期六，依法順延至九十五年十二月四日（星期一
    ）即告屆滿。原告遲至九十六年五月十五日始提出復查之申
    請，此有被告總收文戳章可稽（原處分卷三第五七頁），顯
    已逾法定不變期間。
四、綜上所陳，原告對被告上開三件罰鍰之處分復查之申請，均
    已逾期，被告皆以程序不合為由，分別駁回其復查申請，自
    無違誤，訴願決定予以不受理，均無不合，原告復提起行政
    訴訟，依上開規定及說明，顯非適法，應予駁回。
五、依行政訴訟法第二百三十六條、第一百零七條第一項第十款
    、第一百零四條，民事訴訟法第九十五條、第七十八條，裁
    定如主文。
中    華    民    國    97    年     3    月    28    日
                台中高等行政法院第四庭
                                法  官  許  武  峰
以上正本證明與原本無異。
如不服本裁定，應於裁定送達後10日內，以本訴訟事件所涉及之
法律見解具有原則性者，始得向本院提出抗告狀並表明抗告理由
，經最高行政法院許可，否則不得抗告；如於本裁定宣示後送達
前提起抗告者，應於裁定送達後10日內補提抗告理由書（均應依
對造人數提出繕本）。
中    華    民    國    97    年     3    月    28    日
                                書記官  莊  啟  明


司法院資訊處製作；財團法人民間司法改革基金會備份。
